【裁判字號】    97,易,1171
【裁判日期】    970509
【裁判案由】    毒品危害防制條例
【裁判全文】
臺灣臺北地方法院刑事判決              97年度易字第1171號
公  訴  人  臺灣臺北地方法院檢察署檢察官
被      告  甲○○
                   （現另案在臺灣臺北監獄士林分監執行）
上列被告因違反毒品危害防制條例案件，經檢察官提起公訴（97
年度毒偵字第464號），本院判決如下：
    主  文
甲○○施用第二級毒品，累犯，處有期徒刑柒月。
扣案之甲基安非他命壹包（驗餘淨重零點伍捌玖捌公克）沒收銷
燬，吸食器壹組及上開甲基安非他命之包裝袋壹只沒收。
    事  實
一、甲○○前因施用毒品案件，經觀察、勒戒後，認無繼續施用
    毒品之傾向，由臺灣士林地方法院檢察署檢察官於民國89年
    12月13日以89年度毒偵緝字第331 號不起訴處分確定。復於
    93年間因施用第1 級毒品海洛因及第2 級毒品安非他命案件
    ，經臺灣基隆地方法院於94年5 月25日以94年度訴字第23號
    判決各處有期徒刑8  月及有期徒刑5 月，應執行有期徒刑1
    年確定；又於94年間因犯竊盜案件，經臺灣士林地方法院於
    94年5 月9 日以94年度士簡字第315 號判決處有期徒刑4 月
    ，並與前開施用第1 級、第2 級毒品罪合併定應執行刑為有
    期徒刑1 年3 月確定。再於94年間因犯施用第1 級毒品海洛
    因案件，經臺灣基隆地方法院於94年11月23日以94年訴字第
    936 號判決處有期徒刑8 月確定，與前開應執行刑有期徒刑
    1 年3 月接續執行，於95年11月10日因縮短刑期假釋出獄，
    假釋期間交付保護管束，於96年7 月12日保護管束期滿執行
    完畢（構成累犯。另因施用第1 級毒品海洛因之案件，經臺
    灣士林地方法院以96年度訴字第390 號判處有期徒刑10月確
    定（現執行中）。
二、甲○○未知悔改，於97年1 月24日上午6 時許，在臺北市○
    ○路52巷25號5 樓住處，以將甲基安非他命（起訴書誤載為
    安非他命）置於吸食器內燒烤吸食煙霧之方式，施用甲基安
    非他命1 次。嗣於同日上午7 時50分許，在臺北市○○○路
    ○ 段19號前為警查獲其持有第二級毒品甲基安非他命1 包（
    淨重0. 59 公克，驗餘淨重.5898 公克），並扣得其所有供
    吸食甲基安非他命所用之吸食器1 組。二、案經臺北市政府
    警察局中山分局報請臺灣臺北地方法院檢察署檢察官偵查起
    訴。
    理  由
一、上揭犯罪事實，業據被告甲○○坦承不諱，且被告為警查獲
    時所採集之尿液，經送臺灣尖端先進生技醫藥股份有限公司
    以氣相層析質譜儀分析法確認檢驗後，確呈安非他命類陽性
    反應，有該公司97年1 月30日出具之濫用藥物檢驗報告、臺
    北市政府警察局偵辦毒品案件尿液檢體委驗單附卷可稽（見
    號偵查卷第49、51頁）。而扣案透明晶體1 包（驗餘淨重0.
    5898公克），亦檢出毒品甲基安非他命成分，有鑑驗報告單
    附卷可按（見同上偵查卷第47頁）。此外，並有吸食器1 組
    扣案可佐。足見被告任意性自白與事實相符，應堪採信。綜
    事證明確，被告施用第二級毒品犯行堪以認定。
二、
 (一).按施用第一、二級毒品為犯罪行為，毒品危害防制條例第10
    條定有處罰明文。故施用第一、二級毒品者，依前揭規定本
    應科以刑罰。惟基於刑事政策，對合於一定條件之施用者，
    則依同條例第20條、第23條之規定，施以觀察、勒戒及強制
    戒治之保安處分。又毒品危害防制條例於92年7月9日修正公
    布，自93年1月9日施行，其中第20條、第23條將施用毒品之
    刑事處遇程序，區分為「初犯」及「五年內再犯」、「五年
    後再犯」。依其立法理由之說明：「初犯」，經觀察、勒戒
    或強制戒治後，應為不起訴處分或不付審理之裁定；經觀察
    、勒戒或強制戒治執行完畢釋放後，「五年內再犯」者，因
    其再犯率甚高，原實施之觀察、勒戒及強制戒治既已無法收
    其實效，爰依法追訴或裁定交付審理。至於經觀察、勒戒或
    強制戒治執行完畢釋放後，「五年後再犯」者，前所實施之
    觀察、勒戒或強制戒治已足以遮斷其施用毒品之毒癮，為期
    自新及協助其斷除毒癮，仍適用「初犯」規定，先經觀察、
    勒戒或強制戒治之程序。從而依修正後之規定，僅限於「初
    犯」及「五年後再犯」二種情形，始應先經觀察、勒戒或強
    制戒治程序。倘被告於五年內已再犯，經依法追訴處罰，縱
    其第三次（或第三次以上）再度施用毒品之時間，在初犯經
    觀察、勒戒或強制戒治執行完畢釋放五年以後，已不合於「
    五年後再犯」之規定，且因已於「五年內再犯」，顯見其再
    犯率甚高，原實施觀察、勒戒或強制戒治，已無法收其實效
    ，即應依該條例第10條處罰（參照最高法院95年度第7次刑
    事庭會議）。查本案被告依事實欄所載之犯罪紀錄，其已不
    符「初犯」或「五年後再犯」之情形，應依法逕予訴追，合
    先敘明。
 (二).次按甲基安非他命屬毒品危害防制條例第2 條第2 項第2 款
    所規範之第二級毒品，不得施用、持有。核被告所為，係犯
    毒品危害防制條例第10條第2 項施用第二級毒品罪。其持有
    甲基安非他命之低度行為，為施用甲基安非他命之高度行為
    所吸收，不另論罪。被告有如事實欄所載之論罪科刑及刑之
    執執行情形，有臺灣高等法院被告前案紀錄表在卷可按，其
    受有期徒刑之執行完畢，5 年以內故意再犯本案有期徒刑以
    上之罪，為累犯，應依刑法第47條第1 項之規定加重其刑。
    爰審酌被告有施用毒品之前科，猶未戒除施用毒品惡習，惟
    其施用毒品係戕害自身健康，且犯後尚能坦承犯行，及其犯
    罪之動機、目的、手段、智識程度、生活狀況等一切情狀，
    量處如主文所示之刑。扣案之甲基安非他命1 小包（驗餘淨
    重0.5898公克），係查獲之毒品，不問屬於犯人與否，應依
    毒品危害防制條例第18條第1 一項前段規定宣告沒收銷燬。
    該毒品之外包裝袋1 只及扣案之吸食器1 組，係被告所有供
    被告本件犯罪所用之物，應依刑法第38條第1 項第2 款規定
    沒收。
據上論斷，應依刑事訴訟法第284條之1、第299條第1項前段，毒
品危害防制條例第10條第2項、第18條第1項前段，刑法第11條、
第47條第1項、第38條第1項第2款，判決如主文。
本案經檢察官侯靜雯到庭執行職務
中    華    民    國    97    年    5    月      9     日
                  刑事第十五庭  法  官  廖紋妤
上正本證明與原本無異。
如不服本判決，應於判決送達後10日內向本院提出上訴狀 (應抄
附繕本)。
                                書記官  劉新怡
中    華    民    國    97    年    5     月    12    日
附錄本案論罪科刑法條：
毒品危害防制條例第10條第2項
施用第二級毒品者，處三年以下有期徒刑。


司法院資訊處製作；財團法人民間司法改革基金會備份。
